【裁判字號】    91,交聲,1150
【裁判日期】    920328
【裁判案由】    違反道路交通管理處罰條例聲明異議
【裁判全文】
臺灣士林地方法院交通事件裁定                  九十一年度交聲字第一一五號
    原處分機關  臺北巿交通事件裁決所
    受 處分 人  甲○○
    即 異議 人
右列受處分人因違反道路交通管理處罰條例案件，對於台北市交通事件裁決所中華民
國九十一年十月八日所為之處分（原處分案號：北市裁三字第駕裁二二－ＡＲ000
0000號），本院裁定如左：
    主  文
異議駁回。
    理  由
一、按交通違規事件之裁罰，性質上屬於交通行政主管機關本於職權就公法上具體事
    件所為之決定而對外直接發生法律效果之單方行政行為；關於其新舊法之適用原
    則，參酌行政法院五十六年度判字第八一號判例意旨「本件原告行為時尚在舊所
    得稅法施行期間，實體上固應適用舊法，但被告官署稽徵程序係開始於現行所得
    稅法令公布施行以後，程序上即應適用新法」所示，係採「實體從舊，程序從新
    」之原則。次按道路交通管理處罰條例雖於民國九十一年七月三日修正公布，同
    條例第九十三條並授權行政院訂定施行日期，經行政院於九十一年八月十四日以
    院臺交字第０九一００四０六七六─Ａ號函訂定同年九月一日施行。同條例第五
    十六條並未經修正。而違反道路交通管理事件統一裁罰標準及處理細則亦於九十
    一年八月三十日經交通部交路發字第０九一Ｂ００００九一號令及內政部臺內警
    字第０九一００七六二九七號令會銜修正發布全文，將法規名稱改為違反道路交
    通管理事件統一裁罰基準及處理細則，而於同年九月一日施行。然本件受處分人
    行為時之日期為九十一年八月十九日，而斯時新法既尚未施行或修正，依前揭「
    實體從舊」原則，本件自應適用行為時即修正前之舊法，尚無新舊法之比較問題
     (是以下所引道路交通管理處罰條例、違反道路交通事件統一裁罰標準及處理細
    則條文均係九十一年九月一日修正施行前之舊法)，合先敘明。
二、按汽車駕駛人在禁止臨時停車處所停車者，處新台幣（以下同）六百元以上一千
    二百元以下罰鍰，道路交通管理處罰條例第五十六條第一項第二款定有明文。又
    汽車於人行道不得臨時停車，道路交通安全規則第一百十一條第一項第一款亦有
    明文。
三、本件受處分人即異議人甲○○於九十一年八月十九日晚間十時許，將所有車號Ｃ
    Ｂ－八０五二號自用小客車，在臺北市○○路旁新建之水泥突出物上停車，而為
    臺北市政府警察局大同分局寧夏路派出所以受處分人有違反前揭道路交通管理處
    罰條例第五十六條第一項第一款在人行道上停車規定之行為當場照相逕行製單舉
    發，嗣將舉發通知單送達於受處分人後，受處分人於舉發通知單上所載應到案日
    期前向原處分機關提出申訴，經原處分機關請舉發單位即停車管理處調查結果，
    仍認受處分人所有前開車號汽車有前開違規行為，原處分機關乃依前揭道路交通
    管理處罰條例第五十六條第一項第一款違規在人行道停車規定於九十一年十月八
    日依違反道路交通管理事件統一裁罰標準及處理細則第二條所定之標準表從輕裁
    處異議人罰鍰九百元。
四、本件受處分人甲○○異議意旨固不否認有於前揭時日將前開車號汽車停放於前揭
    地點，惟否認有任何違反道路交通管理處罰條例之行為，辯稱：該地點並無任何
    禁止停車或人行道之標示，應非禁止停車之場所云云。經查：如卷附舉發照片所
    示受處分人本件停車地點，乃係臺北市○○區○○路一三一之一號前之水泥突出
    物，有臺北市政府警察局大同分局九十二年一月二十八日北市警同分交字第０九
    二六０四二九四００號函附卷可稽。而本院以舉發照片及前開地址函請臺北市政
    府工務局養護工程處調查，亦經該處函覆略以：舉發照片所示位置係於寧夏路大
    同分局周邊環境改造計劃傳統木材街之風華再現」工程範圍內所增寬之「人行道
    」，該址與車行道路有高低差，目的係供行人行走之用，故為人行道，且該工程
    於九十一年八月十九日尚屬工程施工期間，但舉發地點之人行道已經施作完成等
    語，亦有該處九十二年三月二十一日北市工養工字第０九二六０七一七一００號
    函在卷可憑。足見，受處分人本件停放車輛之處，確係人行道無訛。而人行道依
    首揭規定，本禁止停車，並不因有無劃設禁停之標誌、標線而有異，是受處分人
    辯稱：該處無標誌、標線，不禁止停車云云，顯非可採。再由卷附舉發相片觀之
    ，受處分人停放本案車輛之地面，確係剛剛舖設完成之水泥突出地面，且其邊緣
    之水溝蓋亦已施工完成，就外觀而言其與旁邊車道之柏油路面，有明顯之高低差
    ，該突出物甚至緊鄰郵筒，外觀型式與一般所見之人行道並無差別，最多只是還
    沒有舖設地磚而已。縱使沒有劃線或設立禁止停車之標誌、標線，經驗上而言，
    絕不至使人誤認係可以停車之處所，受處分人遽爾將車輛停放，顯有過失。本件
    事證明確，應依法科罰。
五、綜上所述，受處分人確實有將前開車號汽車停放於禁止臨時停車之處所，自應依
    前述之道路交通管理處罰條例第五十六條第一項第一款之規定處斷。而受處分人
    又係於到案日前到案，則依違反道路交通事件統一裁罰標準及處理細則第二條所
    定之裁罰標準表，自應按裁罰新臺幣九百元之罰鍰。從而原處分機關依道路交通
    管理處罰條例第五十六條第一款，裁處受處分人九百元之罰鍰，核無違誤，受處
    分人異議核無理由，應予駁回。
據上論斷，應依道路交通案件處理辦法第十九條，裁定如主文。
中    華    民    國    九十二    年      三      月        二十八      日
                                      臺灣士林地方法院交通法庭
                                          法  官  王  沛  雷
右正本證明與原本無異。
如不服本裁定，應於送達後五日內，向本院提出抗告狀。
                                          書記官  詹  志  鵬
中    華    民    國    九十二    年      四      月           一       日


司法院資訊處製作；財團法人民間司法改革基金會備份。
